【裁判字號】    94,家聲,285
【裁判日期】    950126
【裁判案由】    核定遺產管理人報酬
【裁判全文】
臺灣高雄地方法院民事裁定             94年度家聲字第285號
聲  請  人  吳艾黎律師
被繼承人    甲○○
聲請人聲請核定遺產管理人報酬事件，本院裁定如下：
    主      文
聲請人任被繼承人甲○○之遺產管理人之報酬定為新臺幣三萬元
。
程序費用由被繼承人甲○○之遺產負擔。
    理      由
一、按「遺產管理人，得請求報酬，其數額由親屬會議按其勞力
    及其與被繼承人之關係酌定之」、「依本法之規定應開親屬
    會議時，由當事人、法定代理人或其他利害關係人召集之」
    、「親屬會議不能召開或召開有困難時，依法應經親屬會議
    處理之事項，由有召集權人聲請法院處理之」，民法第1183
    條、第1129條、第1132條第2 項前段分別定有明文。又上開
    聲請法院代親屬會議酌給遺產管理報酬之規定，於法院依民
    法第1178條第2 項選任之遺產管理人之情形亦有其適用，非
    訟事件法第78條第2 項亦有明定。
二、聲請意旨略以：聲請人前依鈞院93年度財管字第81號民事裁
    定選任為被繼承人甲○○之遺產管理人，經裁定確定後，聲
    請人業已遵行職務，聲請鈞院以94年度家催字第176 號裁定
    ，准對被繼承人甲○○之繼承人、債權人及受遺贈人於一定
    期限內承認繼承、報明債權或為願受遺贈與否之聲明等事項
    為公示催告，該公示催告並經聲請人刊登於台灣新生報。又
    被繼承人甲○○遺有坐落於高雄市○○區○○段第490-3 號
    、地目建、面積2338平方公尺、權利範圍十萬分之七八七之
    土地乙筆，及其上建物，建號第1553號、面積72.96 平方公
    尺、陽台9.30平方公尺、權利範圍全部暨共同使用部分，建
    號1568號、面積2575.35 平方公尺、權利範圍十萬分之七六
    三，亦即門牌號碼高雄市○○區○○路209 巷7 弄41號十樓
    之房屋一棟，上開不動產業經台灣高雄地方法院以94年度執
    字第25851 號強制執行事件進行拍賣，而被繼承人甲○○之
    債權人即第一順位抵押權人台灣銀行股份有限公司（以下簡
    稱台灣銀行）已實行其抵押權，迄至94年12月19日上開不動
    產以總額130 萬1 千元拍定為止，再無其他債權人或願受遺
    贈之人向聲請人聲明債權，爰聲請鈞院裁定遺產管理人之報
    酬等語，並提出台灣高雄地方法院93年度財管字第81號裁定
    暨其確定證明書影本各1 件、台灣高雄地方法院民事執行處
    94年7 月27日94雄院貴民玄94執字第25851 號函影本1 件、
    支出費用明細表1 件、裁判費收據影本1 紙、登報廣告費收
    據影本1 紙、戶政規費收據4 紙、房屋稅繳款書影本2 紙、
    地價稅繳款書影本2 紙、遺產總值清冊1 件、土地登記簿謄
    本影本1 份、建物登記簿謄本影本1 份、財政部高雄市國稅
    局90年度、91年度綜合所得稅各類所得資料清單各1 件、財
    政部高雄市國稅局財產歸屬資料清單1 份為證。
三、經查：
  (一)被繼承人甲○○於92年10月28日去世，其遺產無人繼承，由
    本院以93年度財管字第81號裁定選任聲請人為遺產管理人確
    定在案，業經本院依職權調取本院93年度財管字第81號指定
    遺產管理人事件全卷卷證，核閱無訛。準此，聲請人顯難召
    開親屬會議酌定其管理甲○○遺產之報酬甚明，是其本於利
    害關係人之地位，向本院聲請核定其任遺產管理人之報酬，
    係有所據。
  (二)聲請人之主張業據聲請人提出前述各項證據資料為證，堪信
    真實，本院審酌：本件遺產即上開土地及建物之總價額為新
    台幣（下同）元（即307800+347760 ＝655560），被繼承人
    甲○○之抵押權人台灣銀行於被繼承人甲○○所遺上開不動
    產設定最高限額抵押權174 萬元，經核被繼承人甲○○所遺
    財產總值尚不足以清償其所遺債務，另據聲請人陳報，截至
    目前為止，除台灣銀行陳報債權額本金為1,210,413 元及執
    行費用為13,194元外，再無其他債權人陳報對被繼承人甲○
    ○之債權（見卷第22頁），而上開土地及建物之於94年12月
    19日以總額130 萬1 千元拍定在案，而聲請人為管理被繼承
    人甲○○之遺產已先行墊支申請上開土地及建物之登記謄本
    規費為80元（分別於94年5 月10日及94年5 月11日、94年5
    月13日申請），公示催告裁判費1,000 元、登報費1,200 元
    ，合計2,280 元（見卷第20頁至22頁），以及本件遺產之多
    寡、處理所需時間之久暫、耗費人力之程度、各該債權人之
    受償權利應受保障，復參酌財政部訂頒之「代管無人承認繼
    承遺產作業要點」第14點第3 項規定請求管理遺產報酬之標
    準不得低於遺產現值百分之一等一切情狀，認本件核予遺產
    管理人之報酬以三萬元為適當，爰酌定如主文所示。
四、依民法第1150條前段，裁定如主文。
中    華    民    國    95    年    1     月    26    日
                  家事法庭法  官  郭慧珊
正本係照原本作成。
如對本裁定抗告須於裁定送達後10日內向本院提出抗告狀。
中    華    民    國    95    年    1     月    26    日
                          書記官  黃國忠


司法院資訊處製作；財團法人民間司法改革基金會備份。
